臺灣彰化地方法院刑事判決　　　　　　　 96年度易字第739號
公　訴　人　臺灣彰化地方法院檢察署檢察官
被　　　告　甲○○
上列被告因詐欺案件，經檢察官聲請簡易判決處刑（九十六年度
偵字第八三一號），本院北斗簡易庭認不宜逕以簡易判決處刑，
簽移改依通常程序審理，判決如下：
    主  文
甲○○幫助意圖為自己不法之所有，以詐術使人將本人之物交付
，處有期徒刑捌月，減為有期徒刑肆月，如易科罰金，以新臺幣
壹仟元折算壹日。
    事  實
一、甲○○依一般社會生活之通常經驗，本可預見交付個人金融
    機構帳戶予他人，可能幫助取得帳戶之人作為實施不法犯罪
    使用，藉以隱匿其真實身分，進而躲避犯罪偵查機關追查，
    竟仍以縱若有人持以犯罪亦無違反其本意之幫助他人詐欺取
    財之不確定故意，於民國九十五年九月間某日，在不詳處所
    ，將其所申請設立之中華郵政股份有限公司二林郵局帳號第
    0000000號、戶名「甲○○」之帳戶（下稱中華郵政
    帳戶）存摺、印章、晶片卡及密碼，交付予姓名、年籍不詳
    之詐騙集團成員，容任他人使用上開帳戶，遂行財產犯罪。
    嗣詐騙集團成員取得甲○○上揭中華郵政帳戶後，即持之作
    為所屬詐騙集團人頭帳戶使用，該詐騙集團並於九十五年九
    月二十九日，基於詐欺取財之不法所有犯意，撥打電話向丙
    ○○訛稱其帳戶遭盜用，積欠電話費，要幫伊保管金錢云云
    ，使丙○○因而陷於錯誤，乃依該詐騙集團之指示，於同日
    十三時五十五分，前往台北縣三重市○○路介壽郵局，將四
    十萬八千八百二十五元匯入詐騙集團指定之甲○○上開中華
    郵政帳戶內，旋即遭詐騙集團提領一空。嗣因丙○○匯款後
    發覺受騙，乃報警處理，因而循線查獲。
二、案經彰化縣警察局芳苑分局報請臺灣彰化地方法院檢察署檢
    察官偵查後聲請簡易判決處刑。
    理  由
一、按被告以外之人於審判外之陳述，雖不符前四條之規定，而
    經當事人於審判程序同意作為證據，法院審酌該言詞陳述或
    書面陳述作成時之情況，認為適當者，亦得為證據。當事人
    、代理人或辯護人於法院調查證據時，知有第一百五十九條
    第一項不得為證據之情形，而未於言詞辯論終結前聲明異議
    者，視為有前項之同意。刑事訴訟法第一百五十九條之五定
    有明文。查本件證人即被害人丙○○於九十五年九月二十九
    日之警詢筆錄，雖屬被告以外之人於審判外之陳述，然因被
    告未於言詞辯論終結前聲明異議，本院復審酌該等言詞係由
    證人出於自由意識而陳述，並無非法取證之情況，依上開規
    定，自具證據能力，合先敘明。
二、訊據被告甲○○固坦承上揭中華郵政股份有限公司二林郵局
    帳號第0000000號帳戶確係其所申設，惟矢口否認有
    何幫助詐欺取財之情，辯稱：上揭中華郵政帳戶存摺伊並未
    交付他人使用，其將存摺、提款卡及寫在紙上之密碼放置於
    房間中，然卻無故遭竊云云。經查：（一）被害人丙○○於
    九十五年九月二十九日，接獲詐騙集團之電話，詐稱其帳戶
    遭盜用，積欠電話費，要幫伊保管金錢云云，使丙○○因而
    陷於錯誤，乃依該詐騙集團之指示，於同日十三時五十五分
    ，前往台北縣三重市○○路介壽郵局，將四十萬八千八百二
    十五元匯入詐騙集團指定之被告上開中華郵政帳戶內，旋遭
    詐騙集團提領一空等情，業據被害人丙○○於警詢中證述綦
    詳，並有郵政國內匯款單、存款明細、中華郵政股份有限公
    司彰化郵局函送之被告上揭中華郵政帳戶申請資料客戶歷史
    交易清單、台北縣政府警察局三重分局受理各類案件紀錄表
    、內政部警政署反詐騙案件紀錄表等附卷可稽，顯見向被害
    人丙○○施以詐欺取財者，乃利用被告上揭帳戶作為工具。
    （二）被告雖辯稱伊之上揭郵局帳戶存摺及提款卡放在房間
　　中遭竊云云。惟查，被告上揭郵局帳戶，於申請設立後即經
    常代收票據，且提領頻繁，咸信該帳戶為被告個人重要之理
    財工具，若如失竊，被告當應積極辦理掛失補發，然觀其帳
    戶之歷史交易清單，並無任何掛失之紀錄，顯與一般經驗常
    情有違，是被告前揭辯詞已有可疑。況目前詐騙集團蒐購或
    利用人頭帳戶做為出入帳戶，並以金融卡提領詐騙所得，以
    逃避檢、警之追緝，乃眾所周知之事實，社會上一般人防詐
    之意識高漲，欲為詐騙之人必使出相當方法，始能有所得，
    是以行騙之人絕不可能將其好不容易才詐得之金錢，存入自
    己無法確實掌控之帳戶內，否則將無法確保該帳戶名義人不
    會在受騙者匯入款項後，突然將該帳戶或提款卡掛失凍結或
    變更印鑑、密碼，致使行騙之人無法從該帳戶內領出詐騙金
    額，甚至由帳戶名義人將帳戶內之款項提領一空，是以詐欺
    集團或行騙之人欲以他人帳戶供作款項出入之帳戶，必會先
    徵得帳戶所有人之同意，並確知金融卡密碼後，才有使用之
    可能，是被告上揭帳戶若係遭竊之盜贓物，詐騙集團豈會貿
    然使用。而觀被告上揭帳戶明細，於九十五年六月二十五日
    前，均係由被告正常提領，同年九月二十八日突有無摺存款
    存入二千元，翌日（二十九日），被害人丙○○即匯入四十
    萬八千八百二十五元，旋於同日遭現金提領一次，另以提款
    卡提領二次，而分次提領一空，是詐騙集團顯然於取得被告
    上揭郵局帳戶存摺、提款卡、印章及密碼後，於九月二十八
    日先行測試無虞後，再進行詐騙行為，而被告上揭郵局帳戶
    存摺、提款卡、印章及密碼，若非被告同意下交付，詐騙集
    團如何能安心使用並得以密碼提領帳戶款項。是被告失竊之
    說，自難採信。而證人乙○○於偵查及本院審理時證稱被告
    上揭帳戶之存摺、印章、提款卡等均已遺失云云，亦屬迴護
    被告之詞，當無足採信。（三）按今日一般人至郵局或銀行
    開設帳戶並非難事，如非供犯罪之非法使用，衡情自無置自
    己名義帳戶不用，而取得他人帳戶使用之必要。且金融存款
    帳戶事關存戶個人財產權益之保障，其與存戶印鑑章結合，
    具高度專有性，除非本人或與本人親密關係者，難認有何理
    由可自由流通使用該存摺，一般人皆有妥為保管防阻他人任
    意使用之認識，縱因特殊情況偶有交付他人使用之需，亦必
    然深入瞭解用途後再行提供以使用，方符常情。而該等專有
    物品如落入不明人士手中，極易被利用為與財產有關之犯罪
    工具，此又係具備一般生活智識者皆能體察之常識；參以邇
    來詐欺人士使用他人存摺作為指示被害人匯款工具之犯罪類
    型層出不窮，並廣經媒體披載，凡對社會動態尚非全然不予
    關注者均能知曉。本案被告於提供上開帳戶予他人使用時，
    已係成年人，足認其心智成熟，亦具一般智識程度及社會經
    驗，對於上開各情，自有認識，竟仍將自己前開帳戶之存摺
    、印章、提款卡（含密碼）提供予他人，嗣並遭詐騙集團據
    以為犯詐欺取財罪之出入帳戶使用，足見被告主觀上顯具有
    縱使他人於取得該帳戶之存摺、提款卡（含密碼）後，自行
    或提供詐騙人士持以作為詐欺取財之用，亦不違背其本意之
    不確定故意至明。綜合上情，堪認被告確於九十五年九月間
    某日，在不詳處所，將其上揭郵局帳戶存摺、印章及提款卡
    交付他人使用，是以本件事證明確，被告犯行堪以認定。
四、本件被告提供其金融機構帳戶之存摺、提款卡及密碼予他人
    ，供他人作為實施詐欺取財犯罪使用，雖並未參與詐欺取財
    之行為，然其顯係以幫助之意思，參與詐欺取財構成要件以
    外之行為，為幫助犯，核被告所為，係犯刑法第三十條第一
    項、第三百三十九條第一項之幫助詐欺取財罪。被告係幫助
    他人實施詐欺取財犯罪，應依刑法第三十條第二項規定，按
    詐欺取財正犯之刑減輕之。爰審酌被告提供帳戶供他人非法
    使用，使犯罪難以查緝，等同助長犯罪，並致被害人受有損
    害，且犯後不知悔悟，仍飾詞卸責，惟念及被告本身並未實
    際參與詐欺取財之犯行，責難性遠較實際實施詐取財物之人
    為輕等一切情狀，量處如主文所示之刑。又被告行為後，中
    華民國九十六年罪犯減刑條例業經公布，並自九十六年七月
    十六日起施行，被告上開幫助詐欺取財犯行，雖屬該條例第
    三條所列舉不予減刑之罪，然因本件所宣告之刑度未逾有期
    徒刑一年六月，且犯罪時間在九十六年四月二十四日之前，
    爰依該條例第二條第一項第三款、第七條之規定，減其刑期
    二分之一，並諭知易科罰金之折算標準。
據上論斷，應依刑事訴訟法第四百五十二條、第二百九十九條第
一項前段，刑法第三十條第一項前段、第二項、第三百三十九條
第一項、第四十一條第一項前段，刑法施行法第一條之一第一項
、第二項前段，中華民國九十六年罪犯減刑條例第二條第一項第
三款、第七條、第九條，判決如主文。
本案經檢察官陳茂亭到庭執行職務。
中　　華　　民　　國　　96　　年　　7 　　月　　31　　日
                  刑事第六庭    審判長法官  王義閔
                                法      官  鄭舜元
                                法      官  林欣苑
以上正本證明與原本無異。
如不服本判決，應於判決送達後10日內，向本院提出上訴書狀。
上訴書狀應敘述具體理由，並按他造當事人之人數附繕本。
告訴人或被害人對於判決如有不服具備理由請求檢察官上訴者，
其上訴期間之計算係以檢察官收受判決正本之日期為準。
中　　華　　民　　國　　96　　年　　8　 　月　   2　　日
                                書  記  官   洪年慶
附錄本案論罪科刑法條全文：
中華民國刑法第339條
（普通詐欺罪）
意圖為自己或第三人不法之所有，以詐術使人將本人或第三人之
物交付者，處5年以下有期徒刑、拘役或科或併科1千元以下罰金
。
以前項方法得財產上不法之利益或使第三人得之者，亦同。
前二項之未遂犯罰之。
